臺灣臺中地方法院民事判決
110年度訴字第1640號
原      告  陳稼臻  

訴訟代理人  宋豐浚律師
被      告  藍唯綸  
上列原告因被告詐欺刑事案件，提起附帶民事訴訟（109年度附
民字第718號），經刑事庭裁定移送民事庭審理，本院於民國111
年3月24日言詞辯論終結，判決如下：
    主      文
被告應給付原告新臺幣玖拾玖萬柒仟伍佰零柒元，及自民國一○
九年八月一日起至清償日止，按年息百分之五計算之利息。
原告其餘之訴駁回。
本判決於原告以新臺幣參拾參萬貳仟元供擔保後，得假執行。
原告其餘假執行之聲請駁回。
    事實及理由
壹、程序方面
一、本件原告原起訴聲明：被告應給付原告新臺幣（下同）123
    萬3104元，及自起訴狀繕本送達翌日起至清償日止，按年息
    5%計算之利息（附民卷第5頁）。嗣變更聲明為被告應給付
    原告100萬2007元（本院卷第287頁），核屬減縮應受判決之
    事項，與民事訴訟法第255條第1項但書第3款規定相符，應
    予准許。
二、被告未於言詞辯論期日到場，核無民事訴訟法第386條所列
    各款情形，爰依原告之聲請，由其一造辯論而為判決。
貳、實體方面
一、原告方面：
　㈠被告藍唯綸經訴外人歐欣政、林偉立介紹，得知原告缺錢，
    竟意圖為自己不法之所有，基於詐欺取財之犯意，分別為下
    列行為：
  ⒈被告於民國107年1月間，向原告表示可協助辦理300萬元企業
    貸款，然需由原告先以其名下之2家銀行帳戶內資金相互轉
    帳之方式培養短期信用，提高信用額度，原告遂於107年1月
    13日將其所有中國信託商業銀行（下稱中信銀行）帳戶存摺
    、印章及其雙證件在臺中市中區中華路某全家便利超商，交
    付歐欣政、林偉立轉交藍唯綸，並於同年6月間經由歐欣政
    向原告表示，需由原告申辦貸款將貸得款項轉入上開中信銀
    行帳戶，以製造資金進出及帳戶內始終有存款之假象，藉此
    提高銀行之信用評定，可貸得較高款項，原告遂向國泰世華
    銀行申辦36萬元貸款後，於貸款之36萬元匯入原告上揭帳戶
    後，原告即經由歐欣政、林偉立轉知被告此事，被告因見有
    利可圖，而對原告佯稱欲協助原告將上揭貸款金額扣除手續
    費9000元後之35萬1000元存入上開原告中信銀行帳戶，致原
    告陷於錯誤於同年6月28日在臺中市○○區○○路00號全家便利
    超商，將其國泰世華銀行之存摺、提款卡及密碼交付被告，
    被告先後取得上開2帳戶後，並未將原告之國泰世華銀行帳
    戶內款項轉存入中信銀行帳戶，而自同年6月28日迄同年10
    月4日分次將原告自國泰世華銀行貸得之35萬1000元提領一
    空並花用完畢（下稱貸款詐欺）。
  ⒉被告復對原告佯稱伊可協助原告刷卡、培養信用、提高刷卡
    額度，且伊亦會負責繳交刷卡消費之金額云云，致原告陷於
    錯誤，於107年10月3日在臺中市○○區○○○路00號之統一超商
    ，將其申辦之國泰世華銀行、聯邦銀行信用卡交付被告，並
    同意被告刷卡及代為簽名，被告即自107年10月4日起迄同年
    10月18日止，持上開二信用卡刷卡消費，總計刷卡金額為國
    泰世華銀行6萬6117元、聯邦銀行共6萬8658元，嗣因原告收
    受上開2銀行信用卡帳單後，因始終未收到被告承諾給付之
    刷卡金，始知受騙（下稱刷卡詐欺）。
  ⒊被告另於107年10月初之不詳時點，向原告謊稱可以購買中古
    汽車辦理汽車貸款之方式購得車輛並同時換取現金，致原告
    陷於錯誤，而於同年10月4日與被告一同至苗栗縣○○市○○路0
    000號之「誠煬車行」看車，以總價73萬6320元向「誠煬車
    行」購買車號0000-00號之自小客車，辦理車籍登記及配合
    對保、提供其父陳献章為連帶保證人，並以該車向裕融企業
    股份有限公司設定動產抵押，辦理分期付款，然被告僅係以
    原告作為上揭自小客車之登記名義人，而無實際交車之實，
    並從中獲取誠煬車行交付之介紹費及差價30萬元，嗣因原告
    遲未見上揭自小客車，且亦未獲取汽車貸款貸得金額，而接
    獲分期付款繳交通知書，經向車行詢問，始知受騙（下稱購
    車詐欺）。
　㈡被告上開行為經臺灣臺中地方檢察署檢察官以108年度偵字第
    3816號起訴，並經本院108年度易字第3461號、臺灣高等法
    院臺中分院（下稱臺中高分院）110年度上易字657號刑事判
    決被告有罪確定。原告復因被告貸款詐欺行為受有損害，及
    被告以詐欺方法致原告受有刷卡詐欺及購車詐欺行為之損害
    ，爰依民法第184條第1項、第2項前段規定，就貸款詐欺部
    分扣除歐欣政在本院達成調解應負擔之部分，就其餘18萬元
    請求損害賠償；原告就購車詐欺部分負擔60期計73萬6320元
    ，於扣除訴外人誠煬車業實際已給付1至4期計4萬9088元，
    加計就刷卡詐欺部分6萬6117元、6萬8658元，一併請求被告
    損害賠償。另被告無法律上原因受有貸款詐欺及購車詐欺之
    不當得利，致原告受有損害，應依民法第179條不當得利規
    定，返還原告，請擇一為有利原告之判決。
　㈢聲明：被告應給付原告100萬2007元，及自起訴狀繕本送達翌
    日起至清償日止，按年息5%計算之利息；願供擔保請准宣告
    假執行。
二、被告未於言詞辯論期日到場，亦未提出書狀作任何聲明或陳
    述。
三、得心證之理由：
　㈠原告主張上開事實，經本院108年度易字第3461號刑事判決及
    臺中高分院110年度上易字657號刑事判決認定無誤，有前開
    刑事判決書在卷可稽（本院卷19至31、189至204頁），並經
    本院依職權調取前開刑事案件全卷核閱無訛，此部分事實，
    已可認定。惟查本件貸款詐欺部分，貸款金額固為36萬元，
    然核貸之國泰世華銀行於撥款36萬元之同日即予扣減帳務管
    理費9000元，被告實際提領之數額為35萬1000元等情，有國
    泰世華銀行對帳單在卷可按（本院卷第333頁），是原告實
    際所受損害僅35萬1000元，並非36萬元，則原告以對被告請
    求因貸款詐欺所受損害之一半，金額為應為17萬5500元，而
    非原告所主張之18萬元甚明。
　㈡因故意或過失，不法侵害他人之權利者，負損害賠償責任；
    故意以背於善良風俗之方法，加損害於他人者亦同；又違反
    保護他人之法律，致生損害於他人者，負賠償責任，但能證
    明其行為無過失者，不在此限。分別為民法第184條第1項前
    段、後段及第2項所明定。經查，被告故意詐欺原告之事實
    ，已如前述，堪認其故意行為與原告所受前開傷害間，具有
    相當因果關係，應負侵權行為之賠償責任。依前開規定，原
    告請求被告賠償損害，自屬有據。本件被告因不法侵害原告
    之事實既經確定，原告請求被告賠償貸款詐欺損害之17萬55
    00元、刷卡詐欺損害各6萬6117元、6萬8658元，及購車詐欺
    損害68萬7232元，計99萬7507元，被告自有給付賠償金以回
    復原狀之義務。逾此範圍之請求，即失所據，而無理由。
　㈢末按負損害賠償責任者，除法律另有規定或契約另有訂定外
    ，應回復他方損害發生前之原狀。因回復原狀而應給付金錢
    者，自損害發生時起，加給利息。給付無確定期限者，債務
    人於債權人得請求給付時，經其催告而未為給付，自受催告
    時起，負遲延責任。其經債權人起訴而送達訴狀，或依督促
    程序送達支付命令，或為其他相類之行為者，與催告有同一
    之效力；遲延之債務，以支付金錢為標的者，債權人得請求
    依法定利率計算之遲延利息；應付利息之債務，其利率未經
    約定，亦無法律可據者，週年利率為5%；民法第213條第1項
    、第2項、第229條第2項、第233第1項前段、第203條分別定
    有明文。查原告請求應賠償之損害金額，並未定有給付之期
    限，原告請求自起訴狀繕本送達被告之翌日起即109年8月1
    日（附民卷第13頁）起至清償日止，按年息5%計算之利息，
    自屬有據。
四、綜上所述，原告依民法侵權行為之法律關係，請求被告給付
    99萬7507元，及自起訴狀繕本送達翌日即109年8月1日起至
    清償日止，按年息5%計算之法定遲延利息，均為有理由，應
    予准許。原告逾上開範圍之請求，均為無理由，應予駁回。
五、本件原告勝訴部分，原告陳明願供擔保，請求宣告假執行，
    經核無不合，爰酌定相當擔保金額准許之。至原告敗訴部分
    ，其假執行之聲請即失所依附，應併予駁回。
六、本件事證已臻明確，兩造其餘主張及舉證，核與判決結果無
    影響，爰不逐一論述。
七、本件依刑事附帶民事訴訟請求部分，經本院刑事庭依刑事訴
    訟法第504條第1項規定裁定移送前來，不生訴訟費用負擔問
    題。
八、結論：原告之訴為一部有理由、一部無理由，依民事訴訟法
    第385條第1項前段、第390條第2項，判決如主文。
中　　華　　民　　國　　111 　年　　4 　　月　　28　　日
                  民事第五庭    法  官  林秀菊
正本係照原本作成。
如對本判決上訴，須於判決送達後20日內向本院提出上訴狀。如
委任律師提起上訴者，應一併繳納上訴審裁判費。
中　　華　　民　　國　　111 　年　　4 　　月　　28　　日
                                書記官  劉子瑩